臺灣苗栗地方法院民事簡易判決
111年度苗簡字第585號
原      告  玉山商業銀行股份有限公司

法定代理人  黃男州
訴訟代理人  林永發
            周韋呈
被      告  黃嫈棋（原名：黃巧雯）

            黃太乙
            黃莆閩（原名：黃宏恩）

共      同
訴訟代理人  黃永順
上列當事人間請求撤銷遺產分割登記等事件，本院於民國111年1
1月22日言詞辯論終結，判決如下：
    主  文
原告之訴駁回。
訴訟費用由原告負擔。
    事實及理由
一、原告主張：原告為被告黃嫈棋（以下稱謂省略，並與黃太乙
    、黃莆閩合稱被告）之債權人，查訴外人黃永吉於民國109
    年7月24日死亡後，由被告公同共有附表所示遺產，然被告
    於110年1月19日簽署「分割繼承協議書」（下稱系爭分割協
    議），並於110年1月22日以分割繼承為原因將附表編號1、2
    所示不動產（下稱系爭房地）移轉登記予黃太乙、黃莆閩（
    下稱系爭繼承登記），黃嫈棋僅繼承附表編號3所示汽車1輛
    ，相較其本於應繼分所能取得之遺產，顯無相當之對價，是
    被告所為系爭分割協議，無異將黃嫈棋繼承自黃永吉之系爭
    房地權利無償移轉予黃太乙、黃莆閩，形式上屬無償行為，
    有害原告之債權，爰依民法第244條第1項、第4項之規定提
    起本件訴訟等語，並聲明：㈠被告間系爭分割協議及系爭繼
    承登記均撤銷；㈡黃太乙、黃莆閩應將系爭繼承登記塗銷，
    並回復登記為被告公同共有。
二、被告則以：黃永吉生前長期罹患腎臟疾病、需定期洗腎，並
    無工作能力，家中經濟均仰賴黃太乙、黃莆閩，並由黃太乙
    、黃莆閩負責繳納系爭房地貸款，故於黃永吉死亡後，被告
    協議由黃太乙、黃莆閩繼承系爭房地，黃嫈棋則繼承汽車供
    其通勤使用，以符黃永吉之意願，是被告所為系爭分割協議
    及系爭繼承登記均非無償行為等語，茲為抗辯，並聲明：原
    告之訴駁回。
三、得心證之理由：
㈠、原告為黃嫈棋之債權人；黃永吉死亡留有附表所示遺產，被
    告為法定繼承人，並簽署系爭分割協議，將系爭房地分歸黃
    太乙、黃莆閩共有，並辦理系爭繼承登記；附表編號3所示
    汽車則分歸黃嫈棋所有之事實，業據兩造所不爭執（見本院
    卷第279頁至第280頁），並有本院105年度司促字第5042號
    支付命令及確定證明書、苗栗縣竹南地政事務所111年6月8
    日南地所一字第1110004273號函暨附件土地登記申請書、繼
    承系統表、系爭分割協議、系爭房地登記第一類謄本及異動
    索引、黃永吉除戶謄本、全體繼承人戶籍謄本、家事事件公
    告查詢結果、黃永吉之配偶彭涵渝拋棄繼承公告在卷可稽（
    見本院卷第23頁至第27頁、第57頁至第64頁、第85頁至第10
    3頁、第107頁至第115頁、第155頁至第157頁），應堪信為
    真實。 
㈡、按民法第244條第1、2項所稱之無償或有償行為，係以債務人
    與第三人間之行為有無互為對價關係之給付為其區分標準。
    倘債務人將不動產廉價出售予第三人，債權人僅於有同條第
    2項之情形，始得以訴請求撤銷買賣行為，尚不能認其行為
    為無償行為，而逕指債務人之換價為同條第1項之詐害行為
    （最高法院108年度台上字第2330號判決意旨參照），是對
    價是否相當，並不影響有償行為之認定。觀諸系爭分割協議
    ，係由黃太乙、黃莆閩共同取得系爭房地、黃嫈棋取得附表
    編號3所示汽車，業如前述，被告既透過遺產分割協議，各
    自取得部分遺產，則不論其等取得之遺產價值是否相當，被
    告所為系爭分割協議及系爭繼承登記，均屬有對價關係之有
    償行為甚明，是原告主張：黃嫈棋取得遺產價值顯不相當，
    是系爭分割協議及系爭繼承登記均屬無償行為，爰依民法第
    244條第1、4項之規定請求撤銷及回復原狀云云，自屬無據
    。
四、綜上所述，原告依民法第244條第1項、第4項規定，請求撤
    銷被告間所為系爭分割協議之債權行為及系爭繼承登記之物
    權行為，黃太乙、黃莆閩並應塗銷系爭繼承登記，難認有據
    ，應予駁回。
五、本件事證已臻明確，兩造其餘之攻擊或防禦方法及所用之證
    據，經本院斟酌後，認為均不足以影響本判決之結果，爰不
    逐一論列，併予敘明。
六、訴訟費用負擔之依據：民事訴訟法第78條。
中　　華　　民　　國　　111 　年　　12 　月　　13 　　日
                  民事簡易庭  法　官　何松穎
以上正本係照原本作成。 
如對本判決上訴，須於判決送達後20日內向本院提出上訴狀。如
委任律師提起上訴者，應一併繳納上訴審裁判費。
中　　華　　民　　國　　111 　年　　12　　月　　13　　日
                              書記官  劉立晨

附表：
編號 黃永吉之遺產 權利範圍 受分配者 登記權利範圍 1 苗栗縣○○鎮○○段○○○○段0000000地號土地 1分之1 黃太乙 2分之1    黃莆閩 2分之1 2 苗栗縣○○鎮○○段○○○○段000○號建物（門牌號碼：苗栗縣○○鎮○○里00鄰○○路0000巷00號） 1分之1 黃太乙 2分之1    黃莆閩 2分之1 3 車牌號碼000-0000號汽車 1分之1 黃嫈棋